【裁判字號】    97,上訴,2679
【裁判日期】    970812
【裁判案由】    妨害自由
【裁判全文】
臺灣高等法院刑事判決                97年度上訴字第2679號
上  訴  人  臺灣新竹地方法院檢察署檢察官
被      告  乙○○
                    （另案於臺灣新竹監獄執行中）
上列上訴人因被告妨害自由案件，不服臺灣新竹地方法院97年度
訴字第154號，中華民國97年4月11日第一審判決（起訴案號：臺
灣新竹地方法院檢察署97年度偵字第490號），提起上訴，本院
判決如下：
    主  文
原判決撤銷。
乙○○以非法方法，剝奪人之行動自由，累犯，處有期徒刑拾月
。扣案之水果刀壹支沒收。
    事  實
一、乙○○於民國94年間因違反毒品危害防制條例、傷害等案件
    ，分別經臺灣新竹地方法院以94年度易字第593號判決處以
    有期徒刑10月、94年度竹東簡字第124號判決處以有期徒刑3
    月確定；復於95年間因違反毒品危害防制條例案件，經該院
    以95年度易字第473號判決處以有期徒刑6月，並經該院以96
    年度聲減字第83號裁定減為有期徒刑3月確定，上開3罪接續
    執行至96年7月16日執行完畢出監，詎其仍不知悔改。乙○
    ○於97年1月14日凌晨3時35分許，頭戴安全帽、身著藍色雨
    衣，騎乘某不詳車號之白色機車行經新竹縣芎林鄉○○路○
    段「SEXYBABY嚴選檳榔」檳榔攤前，竟基於妨害自由之犯意
    ，向販賣檳榔之甲○○（已滿19歲）佯稱要購買新臺幣50元
    之檳榔，待甲○○走出檳榔攤時，即手持其所有之水果刀，
    強拉甲○○坐上前開機車，甲○○因畏懼乙○○持有刀械，
    遂依其指示坐上該機車前座，乙○○隨即騎乘上開機車離去
    。途中乙○○擔心甲○○認得機車行經之路線，便拿機車前
    置物箱內的黑色小毛巾（未扣案）矇住甲○○的眼睛，並對
    其恫稱：不要亂動，否則將與其同歸於盡等語，致甲○○心
    生畏懼不敢亂動，乙○○即騎車返回其位於新竹縣橫山鄉○
    ○路○段110號住處，以此非法方法剝奪甲○○之行動自由。
    嗣於同日上午8、9時許，乙○○騎乘上開機車搭載甲○○自
    其住處駛至新竹縣尖石鄉嘉樂村3鄰尖石國中旁鐵皮屋內訪
    友，迄同日上午10時30分許，甲○○乘隙至屋外向行經該處
    之羅陽求援，羅陽即帶甲○○至新竹縣警察局橫山分局尖石
    分駐所報案，甲○○人身自由遭限制時間長達約7小時。警
    方據報後至上開鐵皮屋內當場逮捕乙○○，並扣得水果刀1
    支，始偵悉上情。
二、案經新竹縣警察局橫山分局報請台灣新竹地方法院檢察署檢
    察官偵查起訴。
    理  由
壹、程序方面：
一、證人即被害人甲○○於警詢、偵訊之指訴；證人羅陽、劉代
    業於警詢之陳述，被告於本院準備程序時，表示同意作為本
    案證據，亦未於言詞辯論終結前聲明異議，依刑事訴訟法第
    159條之5第2項、第1項規定，視為同意作為證據。且經本院
    審酌上開各該證據，核無非出於自由意願而為陳述或遭違法
    取證及顯有不可信之情況，亦無證據力明顯過低之情形，復
    經原審及本院於審判期日就上開證據進行調查、辯論，應均
    有證據能力。
貳、實體方面：
一、上揭犯罪事實，業據被告乙○○坦承不諱（偵卷第7至10、4
    8、49頁、原審卷第20、29頁、本院卷第40頁背面、第51頁
    背面），核與證人甲○○於警詢、偵訊中指訴被害情節大致
    相符（偵卷第12至14頁、第55、56頁）。且經證人羅陽、證
    人即甲○○之老闆劉代業於警詢時證述綦詳（偵卷第15至18
    頁），並有扣押筆錄、扣押物品目錄表各1份及照片24幀在
    卷可稽（偵卷第22至25頁、第27至41頁）。此外，復有水果
    刀1支扣案可資佐憑。故本件事證明確，被告妨害自由犯行
    堪以認定，應依法論科。
二、核被告所為，係犯刑法第302第1項之非法剝奪他人行動自由
    罪。被告於妨害自由行為繼續中，對甲○○恫稱：不要亂動
    ，否則將與其同歸於盡等語，屬包含於妨害甲○○行動自由
    之同一意念之中，不另成立恐嚇危害安全罪。又被告有如事
    實欄所載之罪刑宣告及刑之執行完畢情形，有本院被告前案
    紀錄表在卷可憑，其於5年內故意再犯本件有期徒刑以上刑
    之罪，為累犯，應依刑法第47條第1項加重其刑。
三、原審以被告犯行明確，予以論罪科刑，固非無見。惟被告無
    故使用水果刀挾持被害人，並恫稱同歸於盡，控制被害人行
    動自由長達約7小時，致被害人遭受極大心理創傷，被告復
    未賠償被害人之損害，原審僅量處有期徒刑8月，尚嫌過輕
    。公訴人執此為上訴理由，指摘原判決不當，為有理由，應
    予撤銷改判。爰審酌被害人與被告素不相識，突遭被告於深
    夜持刀挾持上車，其行動自由遭控制之時間長達約7小時，
    迄今仍無法工作，晚上會害怕，躲在棉被裡不敢出來，需要
    人陪伴，不敢講話等情，有原審公務電話記錄表1紙在卷為
    憑，對於被害人心理造成之傷害甚大，惟被告犯後坦承犯行
    ，在控制被害人行動自由過程中並未以暴力傷害被害人之身
    體，犯罪動機係因生活不順遂，情緒控制失衡等一切情狀，
    量處如主文所示之刑，以資懲儆。扣案之水果刀1支，係被
    告所有供本件犯行所用之物，業據被告供述在卷，依法沒收
    。
據上論斷，應依刑事訴訟法第369條第1項前段、第364條、第299
條第1項前段，刑法第302條第1項、第47條第1項、第38條第1項
第2款，刑法施行法第1條之1，判決如主文。
本案經檢察官謝英民到庭執行職務。
中    華    民    國    97    年     8    月    12    日
                  刑事第二庭審判長法  官  呂丹玉
                                  法  官  李麗玲
                                  法  官  林恆吉
以上正本證明與原本無異。
如不服本判決，應於收受送達後10日內向本院提出上訴書狀，其
未敘述上訴之理由者並得於提起上訴後10日內向本院補提理由書
（均須按他造當事人之人數附繕本）。
                                  書記官  陳盈璇
中    華    民    國    97    年    8     月    12    日
附錄本案論罪科刑所法條全文：
刑法第302條第1項
私行拘禁或以其他非法方法，剝奪人之行動自由者，處5年以下
有期徒刑、拘役或3百元以下罰金。


司法院資訊處製作；財團法人民間司法改革基金會備份。
